【裁判字號】    92,訴,197
【裁判日期】    920910
【裁判案由】    違反槍砲彈藥刀械管制條例等
【裁判全文】
臺灣屏東地方法院刑事判決                          九十二年度訴字第一九七號
    公  訴  人  臺灣屏東地方法院檢察署檢察官
    被      告  甲○○
    選任辯護人  鍾治漢
右被告因違反槍砲彈藥刀械管制條例等案件，經檢察官提起公訴（九十一年度偵字第
六七七七號、九十一年度偵緝字第二五三號），及同署檢察官移送併案（九十二年度
偵字第二九六四號），本院判決如左：
    主  文
甲○○未經許可，寄藏手槍，處有期徒刑伍年陸月，併科罰金新臺幣伍拾萬元，罰金
如易服勞役，以罰金總額與陸個月之日數比例折算；扣案巴西ＴＡＵＲＵＳ廠製ＰＴ
九一五型口徑九釐米制式半自動手槍壹支（內含彈匣貳個；槍枝管制編號00000
00000號）及制式九０子彈拾參顆、制式點二二子彈肆拾捌顆，以及巴西ＴＡＵ
ＲＵＳ廠製ＰＴ九二ＣＳ型口徑九釐米制式半自動手槍壹支（內含彈匣壹個；槍枝管
制編號0000000000號），均沒收。又連續以加害生命之事，恐嚇他人致生
危害於安全，處有期徒刑肆月。應執行有期徒刑伍年捌月，併科罰金新台幣伍拾萬元
，罰金如易服勞役，以罰金總額與陸個月之日數比例折算；扣案巴西ＴＡＵＲＵＳ廠
製ＰＴ九一五型口徑九釐米制式半自動手槍壹支（內含彈匣貳個；槍枝管制編號00
00000000號）及制式九０子彈拾參顆、制式點二二子彈肆拾捌顆，以及巴西
ＴＡＵＲＵＳ廠製ＰＴ九二ＣＳ型口徑九釐米制式半自動手槍壹支（內含彈匣壹個；
槍枝管制編號0000000000號），均沒收。
    事  實
一、甲○○明知槍械係政府明令管制，非經許可不得擅自持有、寄藏，竟仍於民國八
    十九年底、九十年初某日，至黃泰郎（已於九十年六月十五日遭槍擊死亡）位於
    屏東縣社頂之住處受寄巴西ＴＡＵＲＵＳ廠製ＰＴ九一五型口徑九釐米制式半自
    動手槍一支（內含彈匣二個）及制式口九０子彈三十六顆、制式點二二子彈四十
    八顆，以及巴西ＴＡＵＲＵＳ廠製ＰＴ九二ＣＳ型口徑九釐米制式半自動手槍一
    支（內含彈匣壹個）等物，將之藏放於其住處而持有之。嗣因故與鄭明賢（已自
    殺身亡）發生仇隙，竟萌生報復之念，基於恐嚇之概括犯意，先於九十一年七月
    三日凌晨五時四十五分許，持前開制式手槍二支及制式九０子彈二十顆，駕駛車
    牌號碼Ｄ八—八０四六號自小客車，前往位於屏東市○○街七號鄭明賢時常出入
    之「復興釣蝦場」，欲找鄭明賢尋釁，惟未遇鄭明賢，甲○○乃持巴西ＴＡＵＲ
    ＵＳ廠製ＰＴ九一五型口徑九釐米制式半自動手槍（黑色）在上開釣蝦場內、外
    射擊共十六發子彈，以此加害生命之事恐嚇在釣蝦場內之庚○○、乙○○、己○○、辛○○等人，致庚○○、乙○○、己○○、辛○○等陷於不安之狀態而危害
    於其等之生命安全，甲○○於開槍後隨即離去；又於同年七月底某日，持前開制
    式手槍二支，至屏東市○○路一七五號「名人釣蝦場」，手持雙槍喝令在場之人
    全部趴下，以危害他人生命之行為恫嚇在場之人，使在場之人均心生畏懼，致生
    危害於安全。嗣於九十一年十二月十二日凌晨三時三十分許，為警於台南市緝獲
    ，帶同員警前往高雄縣鳥松鄉松埔北巷二之九六號七樓之一，起出巴西ＴＡＵＲ
    ＵＳ廠製ＰＴ九一五型口徑九釐米制式半自動手槍（黑色）一支、剩餘之制式九
    ０子彈二十顆（另十六顆已於「復興釣蝦場」擊發）及未使用過之制式點二二子
    彈四十八顆。甲○○再於九十二年五月二十二日為警借提期間，聯絡其母劉月貞
    於同年月二十六日，將巴西ＴＡＵＲＵＳ廠製ＰＴ九二ＣＳ型口徑九釐米制式半
    自動手槍一支（內含彈匣一個，銀白色）交予警方查扣。
二、案經屏東縣警察局屏東分局報請臺灣屏東地方法院檢察署檢察官偵查起訴，及同
    署檢察官移送併辦。
    理  由
一、訊據被告甲○○對於上開犯行，迭於警、偵訊及本院審理中坦承不諱（見屏東縣
    警察局屏東分局屏警分刑字第０九一００００三六四一號卷宗第二頁、九十一年
    度偵緝字第二五三號卷宗第十五頁、屏東縣警察局內埔分局內警刑字第０九二０
    ０一一二六七號卷宗第三頁、九十二年度偵字第二九六四號卷宗第十八、十九頁
    、本院九十二年八月二十七日審理筆錄）；核與證人庚○○、己○○、辛○○、
    Ａ四（真實姓名年籍詳卷）、Ａ五（真實姓名年籍詳卷）在警訊中供稱「九十一
    年七月三日五時四十五分『復興釣蝦場』遭一名年約二十餘歲、身穿深色上衣的
    男子開槍射擊，當時該名男子一進門就大聲詢問在場之人『某某某』（聽不清楚
    ）有無在這，說完話即持槍朝店後方、牆壁、天花板等處射擊，開完槍後往仁愛
    路方向逃逸」（見屏東縣警察局屏東分局屏警分刑字第０九一００００三六四一
    號卷宗第三十五頁反面、第三十八頁、第四十二頁）、「九十一年七月底（詳細
    日期忘記）早上約五時許，甲○○突然手持雙槍，身穿防彈衣，後背背包（背包
    內裝有很重的東西），衝入店內（指名人釣蝦場），雙槍分別指著店內的客人與
    員工，並大聲說『全部都給我趴下』，然後在店裡走來走去，像是尋仇，後來他
    又到櫃臺看有沒有人躲在裡面，又繼續在店內徘徊約三分鐘，並大聲罵在場的人
    三字經及瞪人後離去，當時甲○○喝令大家趴下時，大家看到他手持雙槍，大家
    都趴下不敢吭聲，也不敢看他，他持的手槍一支黑色、一支銀白色」（見屏東縣
    警察局內埔分局內警刑字第０九二００一一二六七號卷宗第十八、二一頁）等情
    相符。另「復興釣蝦場」及「名人釣蝦場」均裝設有監視錄影機，依據「復興釣
    蝦場」監視錄影機現場翻拍照片，明顯可見被告甲○○身穿深色短袖上衣、白色
    半短褲，右手持黑色手槍一支，左手置於短褲褲袋內進入釣蝦場，來回走動，旋
    即持黑色手槍往牆壁方向射擊，坐於釣蝦場入口處之兩名男子見狀立即向外逃離
    （根據證人辛○○於警局時之陳述，畫面中坐在釣蝦場入口處的兩名男子應是伊
    與友人）；「名人釣蝦場」監視錄影機現場翻拍照片雖雖未能清楚辨認持雙槍之
    人的面貌，但依其身高體型應是被告甲○○無疑，有上開翻拍照片在卷可稽。此
    外，復有巴西ＴＡＵＲＵＳ廠製ＰＴ九一五型口徑九釐米制式半自動手槍一支（
    含彈匣二個）及制式九０子彈二十顆（鑑驗耗用七顆）、制式點二二子彈四十八
    顆，以及巴西ＴＡＵＲＵＳ廠製ＰＴ九二ＣＳ型口徑九釐米制式半自動手槍一支
    （含彈匣一個）扣案可資佐憑。其中扣案之手槍、子彈經送請內政部警政署刑事
    警察局以性能檢驗法、試射法、比對顯微鏡比對法鑑驗結果，巴西ＴＡＵＲＵＳ
    廠製ＰＴ九一五型口徑九釐米制式半自動手槍，槍管內具六條右旋來復線、機械
    性能良好、具殺傷力，巴西ＴＡＵＲＵＳ廠製ＰＴ九二ＣＳ型口徑九釐米制式半
    自動手槍一支，槍管內具六條右旋來復線、機械性能良好、可擊發同口徑制式子
    彈、認具殺傷力，制式九０子彈二十顆，經試射七顆，認具殺傷力，制式口徑點
    二二子彈四十八顆，彈底標記均為Ｅ，認均具殺傷力，均可擊發、具殺傷力，有
    內政部警政署刑事警察局刑鑑字第０九一０三三九０一八號（九十一年度偵字第
    六七七七號卷宗第十頁）及第0000000000號（九十二年度偵字第二九
    六四號卷宗第二二頁）槍彈鑑定書各一份在卷足憑，因此，被告甲○○非法持有
    手槍子彈之行為可以認定。又被告在復興釣蝦場內持槍對人身旁之地面、牆壁、
    天花板射擊，客觀上當然會使人心生畏懼，而危害其生命安全；其在「名人釣蝦
    場」內手持雙槍、身穿防彈衣，對在場之眾人叫囂，除宣洩不滿情緒外，衡情應
    尚有藉此加害生命之惡害通知，此觀諸被告自承「要讓鄭明賢知道我也有槍」等
    語自明，是被告甲○○上開行為，自屬恐嚇行為。
二、被告雖辯稱會至釣蝦場開槍及恐嚇，係因於九十年間遭鄭明賢以棍棒打斷手腳，
    受傷甚鉅，始會起意報復云云，然證人戊○○、丁○○、丙○○分別於本院調查
    時證稱「（問：鄭明賢在九十年十月十六日是否曾經以棍棒打斷被告的手腳？）
    他沒有告訴我，但是我有聽說，我沒有看到，我也不知道，外面的人都這樣講」
    （見本院九十二年五月十二日訊問筆錄）、「（問：九十年十月十六日是否有看
    到被告被誰毆打？）在丙○○的修車廠內，有看到三個人用棍棒毆打被告一直追
    到加油站，就叫被告的朋友帶我到加油站去看，結果就看到被告躺在那邊，我不
    知道那三個人是誰。（問：打被告的人是誰，你知道嗎？）我聽被告說是鄭明賢
    ，但我不知道。」、「（問：九十年十月十六日有無看到被告被人毆打？）被告
    是我的客戶，他到我那裡修車，和我聊天，就看到三個戴帽子的人拿棍棒進來，
    什麼都沒講，就直接毆打被告，被告就往外跑到加油站去，我就馬上打電話報警
    ，我沒有到加油站那邊看，我沒有看到被告受傷的情形，但有看到救護車，我不
    認識打被告的人。」（見本院九十二年五月二十九日訊問筆錄），依據上開證人
    之證詞，被告雖果於九十年十月十六日遭人毆打，然上開證人皆未能證明係鄭明
    賢所為，況縱使被告確遭鄭明賢傷害，亦應循法律途徑救濟，豈可自行帶槍尋仇
    ，其上開所辯仍無解於前述非法持有制式手槍子彈及恐嚇罪名之成立。至於被告
    雖稱其有自動繳交手槍及子彈情形，按槍砲彈藥刀械管制條例第十八條第一項係
    規定自首之情形，並依其是否已將槍械、彈藥移轉他人持有，而分別規定：未經
    移轉持有者，應報繳其持有之「全部」槍械、彈藥；已移轉持有者，應據實供述
    全部槍械、彈藥之來源或去向，並因而查獲，始能減免其刑，最高法院九十年台
    上字第三五六一號判例可資參照。經查，被告於九十一年十二月十二日凌晨三時
    三十分許，為警於台南市緝獲時，帶同員警前往高雄縣鳥松鄉松埔北巷二之九六
    號七樓之一，起出巴西ＴＡＵＲＵＳ廠製ＰＴ九一五型口徑九釐米制式半自動手
    槍（黑色）一支、剩餘之制式九０子彈二十顆及未使用過之制式點二二子彈四十
    八顆，其所持有之另一支巴西ＴＡＵＲＵＳ廠製ＰＴ九二ＣＳ型口徑九釐米制式
    半自動手槍一支（內含彈匣一個，銀白色），直至九十二年五月二十六日始由其
    母劉月貞交警方查扣，有扣押筆錄及劉月貞之警訊筆錄在卷可按（見屏東縣警察
    局內埔分局內警刑字第０九二００一一二六七號卷宗第十一、十五頁反面），依
    據上開判例意旨，顯與槍砲彈藥刀械管制條例第十八條之規定不符，自不得依據
    該條規定減輕其法定刑，併此敘明。
三、核被告甲○○所為，係犯槍砲彈藥刀械管制條例第七條第四項未經許可寄藏手槍
    罪、同法第十二條第四項未經許可寄藏子彈罪。被告持槍恐嚇他人之行為，係犯
    刑法第三百零五條之恐嚇危害安全罪。被告以一寄藏行為，同時寄藏手槍及子彈
    ，觸犯構成要件不同之罪名，為想像競合犯，應從一重之未經許可無故寄藏手槍
    罪論處。按「寄藏」乃是受人委託代為保管，保管行為本身所為之持有，係寄藏
    之當然結果，不另就持有行為予以論罪。公訴意旨誤認被告單純持有扣案槍、彈
    ，尚有未洽，惟因基本社會事實同一，本院自應予以審理，並變更其起訴法條。
    槍砲彈藥刀械管制條例先後於八十九年七月五日及九十年十一月十四日修正公布
    施行，被告所犯上開二罪之法定刑，均未經修正，爰予敘明。被告先後至「復興
    釣蝦場」、「名人釣蝦場」持槍為恐嚇行為，時間緊接，所犯罪名相同，顯係出
    於概括之犯意為，為連續犯，應依刑法第五十六條之規定以一罪論，並依法加重
    其刑。其未經許可寄藏手槍罪與恐嚇危害安全罪間，犯意各別，構成要件互異，
    應分論併罰。公訴人雖未敘及被告於九十一年七月底某日，持雙槍至「名人釣蝦
    場」恐嚇之事實，惟此部分與已起訴部分有連續犯之裁判上一罪關係，為起訴效
    力所及，本院自應併予審理。爰審酌被告甲○○無故寄藏式制手槍及子彈，對社
    會治安造成莫大危害，且持之恐嚇他人，造成他人遭受極大之畏懼，惟被告犯後
    對其犯行均能坦認不諱，態度良好等情狀，分別量處如主文所示之刑，並定應執
    行刑，罰金刑部分並諭知易服勞役之折算標準。扣案之巴西ＴＡＵＲＵＳ廠製Ｐ
    Ｔ九一五型口徑九釐米制式半自動手槍壹支（內含彈匣貳個；槍枝管制編號00
    00000000號）及制式九０子彈拾參顆、制式點二二子彈肆拾捌顆，以及
    巴西ＴＡＵＲＵＳ廠製ＰＴ九二ＣＳ型口徑九釐米制式半自動手槍壹支（內含彈
    匣壹個；槍枝管制編號0000000000號），均係違禁物，依法宣告沒收
    。另鑑驗試射耗用之子彈七顆，已失子彈功能，非違禁物，爰不予宣告沒收。
四、按槍砲彈藥刀械管制條例第十九條關於強制工作之規定，已於九十年十一月十四
    日修正刪除，於同年月十六日生效。被告行為在上開條文修正刪除前，依刑法第
    二條第二項規定，保安處分適用裁判時之法律，而裁判時該保案處分強制工作之
    規定已刪除，爰不再予以適用，併予敘明。
據上論斷，應依刑事訴訟法第二百九十九條第一項前段、第三百條，槍砲彈藥刀械管
制條例第七條第四項、第十二條第四項，刑法第二條第二項、第十一條前段、第三百
零五條、第五十五條、第五十六條、第五十一條第五款、第四十二條第三項、第三十
八條第一項第一款，罰金罰鍰提高標準條例第一條前段，現行法規所定貨幣單位折算
新台幣條例第二條，判決如主文。
本案經檢察官郭俊男到庭執行職務。
中      華      民      國    九十二    年      九      月      十      日
                                  臺灣屏東地方法院刑事第四庭
                                      審判長法  官簡志瑩
                                            法  官陳松檀
                                            法  官陳姵君
右正本證明與原本無異。
如不服本判決應於收受本判決送達後十日內向本院提出上訴書狀，其未敘述上訴理由
者，並得於提起上訴後十日內向本院補提理由書狀（均須按他造當事人之人數附繕本
 ）「切勿逕送上級法院」
                                            書記官  許倬維
中      華      民      國    九十二    年      九      月      十      日
附錄：
槍砲彈藥刀械管制條例第七條
未經許可，製造、販賣或運輸火砲、肩射武器、機關槍、衝鋒槍、卡柄槍
、自動步槍、普通步槍、馬槍、手槍或各類砲彈、炸彈、爆裂物者，處死
刑、無期徒刑或七年以上有期徒刑；處徒刑者，併科新台幣三千萬元以下
罰金。
未經許可，轉讓、出租或出借前項所列槍砲、彈藥者，處無期徒刑或五年
以上有期徒刑，併科新台幣一千萬元以下罰金。
意圖供自己或他人犯罪之用，而犯前二項之罪者，處死刑或無期徒刑；處
徒刑者，併科新台幣五千萬元以下罰金。
未經許可，持有、寄藏或意圖販賣而陳列第一項所列槍砲、彈藥者，處五
年以上有期徒刑，併科新台幣一千萬元以下罰金。
第一項至第三項之未遂犯罰之。
中華民國刑法第三百零五條
 (恐嚇危害安全罪)
以加害生命、身體、自由、名譽、財產之事，恐嚇他人致生危害於安全者
，處二年以下有期徒刑、拘役或三百元以下罰金。


司法院資訊處製作；財團法人民間司法改革基金會備份。
